臺灣屏東地方法院交通事件裁定　　　　　96年度交聲字第24號
原處分機關　交通部公路總局高雄區監理所屏東監理站
異　議　人
即受處分人　甲○○
上列受處分人因違反道路交通管理處罰條例案件，對於原處分機
關於民國96年1 月16日所為之處分（原處分案號：屏監違字第裁
82-V00000000號），聲明異議，本院裁定如下：
    主  文
原處分關於裁處甲○○罰鍰新臺幣萬元部分撤銷。
前項撤銷部分，甲○○不罰。
其餘異議駁回。
    理  由
一、原處分意旨略以：受處分人甲○○於民國95年9 月23日上午
    9 時35分許，駕駛車牌號碼A3-261號營業大客車，在屏東縣
    車城鄉○○路與忠孝路口肇事，經警實施酒測，測得其吐氣
    所含酒精濃度每公升0.4 毫克，超過規定標準每公升0.25毫
    克，經警舉發，因認受處分人違規之事實，該當於道路交通
    管理處罰條例第35條第1 項第2 款及同條第2 項之規定等情
    ，而據以裁處受處分人罰鍰新臺幣（下同）3 萬元，並吊銷
    駕駛執照，4 年內禁考。
二、異議意旨略以：受處分人上述酒後駕車之行為，業經臺灣屏
    東地方法院檢察署檢察官為緩起訴處分，並命受處分人向公
    益團體繳納3 萬元確定，依行政罰法第26條一事不二罰之規
    定，原處分再依道路交通管理處罰條例之規定，裁處受處分
    人罰鍰3 萬元，並吊銷駕駛執照，4 年內禁考，於法不合，
    應予撤銷等語。
三、按汽車駕駛人飲用酒類後其吐氣所含酒精濃度超過每公升0.
    25毫克者，不得駕車，為道路交通安全規則第114 條第2 款
    所明定。汽車駕駛人，駕駛汽車經測試檢定酒精濃度超過規
    定標準者，處1 萬5 千元以上6 萬元以下罰鍰，並當場移置
    保管其車輛及吊扣其駕駛執照1 年；汽車駕駛人駕駛營業大
    客車有前項應受吊扣情形者，吊銷其駕駛執照，道路交通管
    理處罰條例第35條第1 項第1 款、第2 項定有明文。汽車駕
    駛人駕駛營業大客車，曾依上開第35條第2 項規定吊銷駕駛
    執照者，4 年內不得考領駕駛執照，同條例第67條第2 項亦
    有明文。查受處分人於95年9 月23日上午9 時35分許，駕駛
    車牌號碼A3-261號營業大客車，在屏東縣車城鄉○○路與忠
    孝路口肇事，經警實施酒測，測得其吐氣所含酒精濃度達每
    公升0.4 毫克，超過規定標準每公升0.25毫克之事實，為其
    所不爭執，並經本院調閱臺灣屏東地方法院檢察署95年度偵
    字第6122號公共危險案件偵查卷宗查明屬實。原處分裁處受
    處分人罰鍰3 萬元，並吊銷駕駛執照，4 年內禁考（即4 年
    內不得考領），揆諸前揭說明，於法原無不合。
四、按行政罰法第26條第1 項、第2 項規定：「一行為同時觸犯
    刑事法律及違反行政法上義務規定者，依刑事法律處罰之。
    但其行為應處以其他種類行政罰或得沒入之物而未經法院宣
    告沒收者，亦得裁處之。」「前項行為如經不起訴處分或為
    無罪、免訴、不受理、不付審理之裁判確定者，得依違反行
    政法上義務規定裁處之。」此即所謂一事不二罰原則，其立
    法理由在於刑罰之懲罰作用較強，於處以刑罰後，無再處以
    行政罰之必要，且刑事法律之處罰，由法院依法定程序進行
    ，較諸行政罰由行政機關以行政程序進行，符合正當法律程
    序，故只處以刑罰。但罰鍰以外之沒入或其他種類行政罰，
    因兼具公共秩序之作用，為達行政目的，仍容許併行裁處。
    查受處分人因上述酒後駕車行為，業經臺灣屏東地方法院檢
    察署檢察官為緩起訴處分，並命受處分人向指定之公益團體
    繳納3 萬元確定，經本院調閱上開偵查卷宗查明無誤。該緩
    起訴之「處分金」，乃檢察官依刑事訴訟法第252 條及第25
    3 條為不起訴處分時所無，且未依命履行時，依刑事訴訟法
    第253 條之3 第1 項第3 款之規定，檢察官得依職權撤銷原
    處分，繼續偵查或起訴，該緩起訴之「處分金」實質上與依
    刑事法律所為處罰無異，可見需繳納「處分金」之緩起訴與
    不起訴處分尚屬有間，非可等同視之。準此，本件受處分人
    既應依檢察官之命向公益團體繳納3 萬元，實質上即係依刑
    事法律受處罰，檢察官對其所為緩起訴處分與不起訴處分尚
    有不同，則原處分再對其裁處罰鍰3 萬元，有違一事二不罰
    之規定，於法自有未合。至原處分裁處受處分人吊銷駕駛執
    照，4 年內禁考部分，乃罰鍰以外之行政罰，依前揭說明，
    並無一事不二罰規定之適用，經核於法尚無違背。
五、綜上所述，原處分裁處受處分人罰鍰3 萬元部分，於法不合
    ，此部分受處分人聲明異議，為有理由，應由本院撤銷原處
    分，另為受處分人不罰之諭知。至原處分裁處受處分人吊銷
    駕駛執照，4 年內禁考部分，經核於法並無違背，此部分受
    處分人聲明異議，非有理由，應予駁回。
六、據上論斷，應依道路交通案件處理辦法第19條、第20條前段
    ，裁定如主文。
中　　華　　民　　國　　96　　年　　6 　　月　　13　　日
                    交通法庭    法  官  春生
以上正本證明與原本無異。
如不服本裁定應於收受送達後5 日內向本院提出抗告書狀敘述抗
告之理由抗告於台灣高等法院高雄分院。
中　　華　　民　　國　　96　　年　　6 　　月　　13　　日
                                書記官  唐淑嫻
